【裁判字號】    89,交易,296
【裁判日期】    900531
【裁判案由】    過失傷害
【裁判全文】
臺灣臺北地方法院刑事判決                        八十九年度交易字第二九六號
    公  訴  人  臺灣臺北地方法院檢察署檢察官
    被      告  乙○○
    選任辯護人  巫坤陽
右列被告因過失傷害案件，經檢察官提起公訴( 八十九年度偵字第一五五二九號 )，
本院判決如左：
        主      文
乙○○因過失傷害人，處罰金肆仟元，如易服勞役，以參佰元折算壹日。
        事      實
一、乙○○於八十九年一月十一日上午八時五十分許( 上班交通尖峰時段 )，駕駛一
    輛車牌QSI-480 號重型機器腳踏車，沿臺北市○○區○○路( 南側 )內線快車道
    由西往東方向行駛，途經人車擁擠之襄陽路、懷寧街設有行車管制號誌、行人穿
    越道及行人穿越專用號誌之交岔路口，本應注意駕駛機器腳踏車行經人車擁擠處
    所，應減速慢行作隨時停車之準備，且應注意車前狀況並隨時採取必要之安全措
    施，而依當時係日間、天候晴、路面乾燥無缺陷、視距良好無障礙物、行車管制
    號誌及行人穿越專用號誌動作正常等情形觀之，並無任何足令乙○○有何不能注
    意之情事，其應注意能注意卻疏未注意而逕自以時速四○公里左右之行車速度駕
    車前駛之際，適有甫自「二二八公園」運動完畢，急欲準時( 九時 )上班之行人
    李淑子( 臺北市○○街一號「懷寧旅店」職員 )沿懷寧街( 東側 )由南往北徒步
    穿越襄陽路，疏未注意不得在該處設有行人穿越道之路段三十公尺範圍內穿越道
    路，竟貿然沿跨越襄陽路之行人穿越道( 東側 )邊線外擅自進入快車道，以致在
    該交岔路口東北角「臺灣土地銀行」前( 襄陽路北側票亭前 )之襄陽路( 南側 )
    內線快車道上，遭乙○○所駕駛該輛車牌QSI-480 號重型機器腳踏車左前車頭擦
    撞李淑子左側身體倒地，受有頭部外傷、頭皮裂傷等傷害( 在距離懷寧街東側跨
    越襄陽路之行人穿越道東側邊線約4.5 公尺處遺有一灘血跡 )。乙○○肇事後，
    向到場處理事故員警自首犯行。
二、案經被害人李淑子夫婿甲○○訴請臺灣臺北地方法院檢察署檢察官偵查起訴。
        理      由
一、右揭事實，業據被告乙○○自白不諱，核與被害人李淑子於本院調查中證述情節
    相符，載明筆錄在卷可稽，復有道路交通事故調查報告表、交通事故談話紀錄表
    、道路交通事故補充資料表等件在卷可資佐證。被害人李淑子因本件交通事故受
    有頭部外傷、頭皮裂傷等傷害，亦有國立臺灣大學醫學院附設醫院診斷書一紙在
    卷( 偵查卷第四頁 )可稽。再查臺北市○○路、懷寧街交岔路口係人車擁擠之路
    段，交通主管機關在此路段設有行車管制號誌、行人穿越道及行人穿越專用號誌
    等道路交通標線及號誌，亦經本院勘驗現場明確，有現場路況相片在卷可資佐證
    。被告乙○○係領有重型機器腳踏車駕駛執照之駕駛人，其就「道路交通安全規
    則」第九十三條第一項第四款「行經人車擁擠處所，應減速慢行，作隨時停車之
    準備」、第九十四條第三項「汽( 機 )車行駛時，駕駛人應注意車前狀況並隨時
    採取必要之安全措施」等規定，自應知之甚稔。況依卷附「道路交通事故調查報
    告表」記載本件事故發生當時係日間、天候晴、路面乾燥無缺陷、視距良好且無
    障礙物、行車管制號誌及行人穿越專用號誌等情形觀之，查無任何足令被告乙○
    ○有何不能注意之情事，其應注意能注意卻疏未注意前揭有關道路交通安全之規
    定以致肇事，其就本件交通事故之發生自有過失無疑，且其過失與被害人李淑子
    所受前揭傷害間，確有相當因果關係。惟被害人李淑子在劃設有行人穿越道三○
    公尺範圍內擅自侵入快車道，伊就本件交通事故之發生與有過失。本件被告乙○
    ○過失傷害之犯行事證明確，應予依法論科。
二、核被告乙○○所為，係犯刑法第二百八十四條第一項前段過失傷害罪。查被告乙
    ○○肇事後，在其犯行未為任何有偵查犯罪職權之公務員知悉前，不逃避接受裁
    判而向到醫院處理之警員自首，承認其為肇事人，有臺北市政府警察局交通警察
    大隊八十九年九月廿二日北市警交大四字第八九六五四二五二○○號函附報案自
    首調查表影本一紙在卷可稽。是被告乙○○既已向該管公務員申述犯罪事實而不
    逃避接受裁判，已合於刑法第六十二條前段所定對於未發覺之犯罪自首而接受裁
    判之要件，應依該條規定減輕其刑。次查被害人李淑子不依「道路交通安全規則
    」第一百三十四條第一款「行人穿越道路，設有行人穿越道、．．．者，必須經
    由行人穿越道、．．．穿越，不得在其三十公尺範圍內穿越道路」之規定而擅自
    進入快車道以致受傷，被告乙○○應依「道路交通管理處罰條例」第八十六條第
    二項規定遞減輕其刑。爰審酌被告乙○○過失程度、造成被害人李淑子與有過失
    且傷勢尚屬輕微、被告乙○○犯罪後態度良好坦承犯行及已經部分賠償被害人李
    淑子新臺幣三萬餘元等一切情狀，量處如主文所示之罰金刑並諭知易服勞役之折
    算標準，以示懲儆。
據上論斷，應依刑事訴訟法第二百九十九條第一項前段，刑法第二百八十四條第一項
前段，第四十二條第二項，第六十二條前段，道路交通管理處罰條例第八十六條第二
項，罰金罰鍰提高標準條例第一條前段，第二條，判決如主文。
本案經檢察官盧筱筠到庭執行職務
中      華      民      國    九    十    年      五      月    卅一    日
                          臺灣臺北地方法院交通法庭
                                  法  官  鍾      華
右正本證明與原本無異。
如不服本判決，應於判決送達後十日內向本院提出上訴狀 (應附繕本) ，上訴於
臺灣高等法院。
                                  書記官  黃  繡  琴
中      華      民      國    九    十    年      五      月  三十一    日
附錄本案所犯法條全文
刑法第二百八十四條
一因過失傷害人者，處六月以下有期徒刑，拘役或五百元以下罰金。致重傷者，處一
  年以下有期徒刑，拘役或五百元以下罰金。
二從事業務之人，因業務上之過失傷害人者，處一年以下有期徒刑、拘役或一千元以
  下罰金。致重傷者，處三年以下有期徒刑，拘役或二千元以下罰金。


司法院資訊處製作；財團法人民間司法改革基金會備份。
